【裁判字號】    90,台非,68
【裁判日期】    900307
【裁判案由】    違反槍砲彈藥刀械管制條例
【裁判全文】
最高法院刑事判決                                    九十年度台非字第六八號
    上訴人  最高法院檢察署檢察總長
    被  告  甲  ○
右上訴人因被告違反槍砲彈藥刀械管制條例案件，對於台灣台東地方法院中華民國八
十九年十月十八日第一審確定判決（八十九年度訴字第八二號，起訴案號：台灣台東
地方法院檢察署八十九年度偵字第四四五號），認為違法，提起非常上訴，本院判決
如左：
    主  文
原判決關於違背法令之部分撤銷。
    理  由
非常上訴理由稱：「按判決不適用法則或適用法則不當者，為違背法令，刑事訴訟法
第三百七十八條定有明文。本件原判決認定被告甲○係台東縣卑南族泰安村原住民，
於八十八年十二月間，以新臺幣三千元向不詳姓名之男子購買土造獵槍一支，非法持
有，供其打獵取食之用。查原判決既認定被告係向不詳姓名之男子購買獵槍而持有，
並非持有自己製造之獵槍，其行為自與同條例第二十條第一項所稱「原住民未經許可
、製造、運輸、陳列或持有自製之獵槍，供作生活工具之用者」之要件不合，乃原判
決依槍砲彈藥刀械管制條例第十一條第四項之未經許可持有可發射子彈之土造獵槍處
罰被告時，竟引用同條例第二十條第一項之規定，諭知免刑之判決，揆之上開說明，
自有判決適用法則不當之違法，案經確定，爰依刑事訴訟法第四百四十一條、第四百
四十三條提起非常上訴，以資糾正。」等語。
本院按判決不適用法則或適用不當者，為違背法令，刑事訴訟法第三百七十八條定有
明文。又依槍砲彈藥刀械管制條例第二十條第一項前段之規定，必原住民未經許可、
製造、運輸、陳列或持有者，為自製之獵槍，並供作生活工具之用者，始得減輕或免
除其刑。苟其運輸、陳列或持有者，並非自製之獵槍，縱其係供作生活工具之用，亦
不符該項減免其刑之要件。本件原確定判決認定：被告甲○係台東縣卑南族泰安村原
住民，於民國八十八年十二月間，以新臺幣三千元向不詳姓名之男子購買土造獵槍一
支，非法持有，供其打獵取食之用等情。準此以觀，被告既係向不詳姓名之男子購買
獵槍而持有，並非持有自己製造之獵槍，其行為自與前述同條例第二十條第一項所定
減輕或免除其刑之要件不合，乃原判決依槍砲彈藥刀械管制條例第十一條第四項之未
經許可持有可發射子彈之土造獵槍規定，論處被告罪刑時，竟引用同條例第二十條第
一項之規定，諭知免刑之判決，揆之上開說明，自有適用法則不當之違法。案經確定
，非常上訴意旨執以指摘，洵有理由。惟原判決尚非於被告不利，應由本院僅將原判
決關於違背法令之部分撤銷，以資糾正。
據上論結，應依刑事訴訟法第四百四十七條第一項第一款前段，判決如主文。
中      華      民      國     九十     年      三      月      七      日
                              最高法院刑事第十二庭
                                  審判長法官  林  增  福
                                        法官  邵  燕  玲
                                        法官  吳  昆  仁
                                        法官  陳  世  雄
                                        法官  惠  光  霞
      右正本證明與原本無異
                                              書  記  官
中      華      民      國     九十     年      三      月     十三     日
                                                                      ：


司法院資訊處製作；財團法人民間司法改革基金會備份。
